最高法院刑事判決　　　　　　九十四年度台上字第四五七三號
　　上　訴　人　台灣高等法院高雄分院檢察署檢察官
　　被　　　告　甲○○
上列上訴人因被告偽造有價證券案件，不服台灣高等法院高雄分
院中華民國九十一年十月二十三日第二審判決（九十一年度上訴
字第一０二一號，起訴案號：台灣高雄地方法院檢察署九十年度
偵字第一０九三四號），提起上訴，本院判決如下：
    主  文
原判決撤銷，發回台灣高等法院高雄分院。
    理  由
本件原判決以公訴意旨略稱：被告甲○○因告訴人張紀春香向其
借錢，而持有告訴人所簽發，發票日均為民國八十五年五月二十
六日，面額各為新台幣（下同）五十萬元，未載到期日之本票四
紙。嗣因被告未及時行使追索權，致該四紙本票均罹於三年之票
據時效。詎被告明知其未獲發票人授權，並無更改本票權限，竟
意圖供行使之用，先於八十八年五月二十六日以後之某日，在某
不詳地點，委由某不知情之刻印店成年人偽造「張紀春香」印章
一枚後，於不詳地點，將前揭本票上發票日「年５月日」，
均塗改為「年５月日」，再以上開偽刻之「張紀春香」印章
蓋於「」旁，變造發票日均為八十九年五月二十六日，均足以
生損害於告訴人。被告復於九十年三月十三日，以上開四張變造
之本票，向台灣高雄地方法院聲請裁定准許強制執行，經法院將
准許之裁定送達告訴人後始知上情。因認被告涉犯刑法第二百零
一條第一項之變造有價證券罪、第二百十七條第一項之偽造印章
罪嫌。經審理結果，以被告犯罪不能證明，而撤銷第一審科刑之
判決，改判諭知被告無罪，固非無見。
惟查：(一)按無罪之判決，依刑事訴訟法第三百零八條之規定，亦
應記載其理由，故對於被告被訴之事實及卷內不利之證據資料，
如何不足以證明被告犯罪，均應詳述其理由，否則即有判決不載
理由之違背法令。本件被告經第一審送測謊鑑定之結果，依法務
部調查局測謊報告書之記載：「甲○○稱：(一)、張紀春香有在支
票上塗改年份；(二)、印章非其私自去刻的；(三)、張紀春香有交印
章給其蓋印；(四)、其蓋印章時張紀春香有在場。前述問題經測試
呈情緒波動之反應，研判有說謊。」（見第一審卷第八十五頁）
。此為對被告不利之證據，原判決未予採取，並未敘明其證據取
捨之理由，自有判決不備理由之違誤。(二)原判決於理由欄說明「
告訴人與被告均為『天地日月宮』之信徒，被告邀告訴人至該『
天地日月宮』對天發誓，亦為告訴人所拒絕」，並據以論斷「足
徵告訴人之心虛」等情，為其論處被告無罪之依據之一。但查原
判決認定告訴人為「天地日月宮」之信徒，被告邀告訴人至該「
天地日月宮」對天發誓之事實，並未於判決理由欄內敘明其所憑
之依據及其認定之理由，並據此而論斷告訴人心虛云云，亦有判
決不備理由之違法。檢察官上訴意旨執以指摘原判決關於偽造有
價證券部分不當，非無理由，應認原判決有發回更審之原因。檢
察官起訴被告涉犯刑法第二百十七條第一項之偽造印章罪嫌部分
，因與發回部分有裁判上一罪關係，應併予發回。
據上論結，應依刑事訴訟法第三百九十七條、第四百零一條，判
決如主文。
中　　華　　民　　國　九十四　年　　八　　月　 十九 　日
                      最高法院刑事第十一庭
                          審判長法官  洪　清　江
                                法官  石　木　欽
                                法官  李　伯　道
                                法官  韓　金　秀
                                法官  林　勤　純
      本件正本證明與原本無異
                                      書  記  官
中　　華　　民　　國　九十四　年　　八　　月　 三十 　日
                                                      Ｑ
